【裁判字號】    97,上易,1085
【裁判日期】    970917
【裁判案由】    竊盜
【裁判全文】
臺灣高等法院臺中分院刑事判決        97年度上易字第1085號
上  訴  人
即  被  告  丙○○
選任辯護人  陳賜良律師
上列上訴人因竊盜案件，不服臺灣南投地方法院 96年度易字第
682號中華民國97年5月5日第一審判決（起訴案號：臺灣南投地
方法院檢察署96年度偵緝字第267號），提起上訴，本院判決如
下：
    主  文
原判決撤銷。
丙○○攜帶兇器竊盜未遂，累犯，處有期徒刑陸月，如易科罰金
以新臺幣壹仟元折算壹日。
    犯罪事實
一、丙○○前於民國八十九年間因竊盜案件，經本院以九十年度
    上易字第二六二三號判決判處有期徒刑五月確定，入監執行
    並經羈押折抵刑期後，於九十二年五月三日執行完畢。詎其
    仍不知悛悔，竟意圖為自己不法之所有，於九十六年六月二
    十九日十五時三十分許，在南投縣國姓鄉乾溝村中西巷九二
    之五號上方約一公里處（即南投縣國姓鄉○○段一三三一地
    號），乙○○所有之檳榔園內（以下簡稱為系爭地點），以
    質堅厚實之不詳金屬工具（未據扣案），剪斷臺灣電力股份
    有限公司（以下簡稱為臺電公司）所有之ＰＶＣ風雨電線一
    端，著手竊取該段長約二百二十二公尺，價值約新臺幣（下
    同）一萬三千三百二十元之ＰＶＣ風雨電線，惟丙○○自剪
    下之一端收取電線時，經乙○○查看而發現，始未得逞。
二、案經南投縣政府警察局埔里分局報告臺灣南投地方法院檢察
    署檢察官偵查起訴。
    理  由
一、按被告以外之人於審判外之陳述雖不符刑事訴訟法第一百五
    十九條之一至之四等四條之規定，而經當事人於審判程序同
    意作為證據，法院審酌該言詞陳述或書面陳述作成時之情況
    ，認為適當者，亦得為證據；當事人、代理人或辯護人於法
    院調查證據時，知有刑事訴訟法第一百五十九條第一項不得
    為證據之情形，而未於言詞辯論終結前聲明異議者，視為有
    前項之同意，同法第一百五十九條之五定有明文。本件證人
    乙○○於警偵訊及證人甲○○於警詢中為陳述，其性質雖屬
    傳聞證據，惟其等所為之上開警詢及偵查筆錄內容，於本院
    審理時予以提示並告以要旨，各經檢察官、辯護人及被告等
    人表示意見，當事人或辯護人已知上述筆錄乃傳聞證據，均
    未於言詞辯論終結前對該等筆錄內容異議，本院審酌上開筆
    錄作成時，並無人情施壓或干擾，亦無不當取供之情形，認
    為以之作為本案之證據亦屬適當，是其等於警詢及偵查之證
    言，自均具有證據能力，合先敘明。
二、訊據上訴人即被告丙○○（下稱被告）於本院審理時矢口否
    認其有上開竊盜犯行，辯稱：伊在系爭地點附近檳榔園工作
    ，當天下雨伊去施肥，伊人距離乙○○家裡約有五十米，乙○○那時講什麼話伊根本聽不到，事實上伊跟乙○○也不合
    ，他人在家伊怎麼可能去剪電線，況乙○○證詞有很多前後
    矛盾之處，不足採信，事實上只有己○○失竊電線案，並無
    乙○○失竊電線案云云。惟查：
  (一)證人乙○○於本院審理時到庭具結證稱：九十六年六月二十
    九日白天下午伊剛要準備躺下來睡覺，電視還沒有關時，忽
    然聽到一個聲音（後來才知道是電線掉下來打到檳榔的聲音
    ），電視就沒電了，伊躺了一下，約隔十分鐘出去外面看，
    看到電線被剪一邊，一邊還連在電桿上沒有剪，被告正在收
    電線，已收到接近伊住的地方。因伊認識被告，問他為何剪
    電線，被告說大家是同庄的，要伊原諒他，如不能原諒叫庄
    裡的人過來會打他，伊想算了，被告電線沒拿就走到溪那邊
    。後來伊睡起來，心想隔壁老伯己○○的枇杷園約一星期前
    才被剪電線而已，現在連伊也被剪，越想越不是滋味，伊才
    打電話向派出所報案，後來伊到派出所做筆錄時，警員問伊
    被告是否用油壓剪剪電線，伊回答可能是這樣，事實上伊沒
    看到也沒講被告有用油壓剪，伊只說看到被告在那裡收電線
    ，伊看被告騎機車走時沒有看到他有載什麼東西離開，警員
    來處理後，電線可能被臺電公司來復電的人當成廢料收回去
    了，伊在派出所並沒有說電線被被告載走了這句話，事實上
    伊沒有看到被告帶走電線等語（見本院卷第五一至五六頁、
    第一二０至一二一頁），證人乙○○上開所供，核與其於警
    詢及偵查時所述之主要情節大致相符，並有現場照片一幀附
    卷可憑（見警卷第五頁）。再參諸被告於偵查中已明確供稱
    ：伊與證人乙○○間並無恩怨或糾紛，乙○○會於偵查中作
    證，就是伊拜託來的等語（見偵查卷第二六頁），證人乙○○於偵查中復為被告求情，請求檢察官對被告從輕處理等語
    以觀（見偵查卷第二四頁），堪認被告與證人乙○○間確無
    怨隙存在，則證人乙○○上開供稱聽到一個聲音後電視就沒
    電了，隔十分鐘後出去外面看到電線被剪一邊，被告正在收
    電線，詢問被告為何剪電線，被告請求原諒等節，當無任意
    誣陷之情形而殊值採信。雖證人乙○○就被告是否有用油壓
    剪行竊及行竊是否得手，於警詢及本院審理時供述不一致，
    惟本院認應以證人乙○○於本院行交互詰問之詳細供詞較為
    可採，併此敘明。
  (二)雖證人即臺電公司員工甲○○於本院審理時證稱：早上上班
    時接到用戶己○○說他們那邊沒有電，伊載他去看現場，發
    現三條電線被剪斷，己○○這件伊於七月二日星期一才到派
    出所備案，那天同事也放乙○○案件在伊桌上，所以伊七月
    二日去備案兩件，本件九十六年七月二日上午九點製作的警
    詢筆錄是己○○電線失竊的案子，不是乙○○電線失竊案件
    的筆錄（見本院卷第四七至五一頁、第八七至八九頁）。惟
    證人即本案承辦警員丁○○於本院審理時到庭證稱：六月二
    十九日星期五乙○○打電話報案，當天他就來派出所作筆錄
    ，伊另外叫臺電公司派人於七月二日星期一來作乙○○案件
    的筆錄，甲○○當日上午九點就是為國姓鄉○○段一三三一
    地號電線被竊而來做筆錄，該一三三一地號就是乙○○電線
    失竊的地號，被竊電線長約二百二十二公尺，價值一萬三千
    三百二十元，是甲○○提供的數據，警詢筆錄的照片是伊拍
    的，伊有把照片給甲○○看，伊並沒有作己○○國姓鄉○○
    段一三二五地號電線被竊的筆錄等語（見本院卷第九一至九
    二頁），且證人己○○於本院審理時到庭證述：伊電線失竊
    後，只有跟電力公司講，沒有向派出所報案，在講前幾天伊
    並沒有用電，甲○○與伊去看現場，大概一個星期乙○○說
    他的電線也被偷剪，之後伊和乙○○同時復電等語（見本院
    卷第九三頁反面至九五頁）。再參以臺電公司於九十六年七
    月二日發現南投縣國姓鄉○○段一三三一地號電線（用戶乙○○）被竊之長度為二百二十二公尺，價值約一萬三千三百
    二十元，同日發現南投縣國姓鄉○○段一三二五地號電線（
    用戶己○○）被竊之長度為一百九十五公尺，價值約一萬一
    千七百二十元，該二處均於九十六年七月十八日復電等情，
    有臺電公司線路失竊報緝公函、電力路線失竊現場調查報告
    、失竊用電地點詳細位置圖、報案證明單、外線設計竣工圖
    等各二份在卷足稽（見本院卷第六二至六五頁、第九八至一
    ０一頁、第一０八至一０九頁），而證人甲○○於本案九十
    六年七月二日上午九時許在埔里分局長壽派出所製作之警詢
    筆錄，確記載因南投縣國姓鄉○○段一三三一地號電線被竊
    ，故至所製作筆錄，目前用戶電是乙○○，被竊ＰＶＣ風雨
    電線總長二百二十二公尺，價值約一萬三千三百二十元等語
    （見警卷第一至二頁）。綜上所述，堪認證人甲○○陳稱：
    本件九十六年七月二日上午九點製作的警詢筆錄是己○○電
    線失竊的案子，不是乙○○電線失竊案件的筆錄云云，顯有
    誤會。因此被告辯稱：事實上只有己○○電線失竊案，並無
    乙○○電線失竊案云云，並不足採。
  (三)被告於原審另辯稱：因伊家中水管牽至乙○○住處上方，影
    響到乙○○，且乙○○知道檢舉他人剪電線有獎金，才會如
    此指證伊，電線應是被乙○○收走再賴給伊云云。然查被告
    於偵查中已明確供稱其與證人乙○○間並無恩怨或糾紛，業
    如前述，則被告於乙○○對其不利之證詞後，即開始對乙○○多所攻訐，除內容多所臆測已不能輕信外，並顯有可疑。
    況依被告所指較為具體之事實，即其與乙○○間之水管牽線
    糾紛，惟其自承所指之該糾紛係發生在八十八年九二一大地
    震前（見原審卷第五八頁），距離案發時間已近八年，衡情
    證人乙○○殊無因年代久遠之輕微過節，即甘冒偽證罪之刑
    責而故意構陷被告之理。
  (四)又證人乙○○固於本院審理時證稱：伊沒看到被告是否有用
    油壓剪剪電線等語，然證人甲○○於本院審理時證稱：ＰＶ
    Ｃ風雨電線用鋼絲剪或扳手都可以剪等語（見本院卷第五０
    頁），而被告於原審準備程序時則供稱：伊之前是臺電伐木
    工人，當天伊有帶鋤頭及鐮刀等語（原審卷第三四頁），再
    徵以證人乙○○證稱聽到一個聲音後電視就沒電了，隔十分
    鐘出去外面看，看到電線被剪一邊，被告正在收電線，詢問
    被告為何剪電線，被告請求原諒等情，堪認被告應係以質堅
    厚實之不詳金屬工具，剪斷臺電公司所有之ＰＶＣ風雨電線
    一端，著手竊取該段ＰＶＣ風雨電線，經證人乙○○發現始
    未得逞甚明。因此被告上開所辯，核係事後卸責之詞，不足
    採信，其犯行堪予認定，應依法論科。
三、按攜帶兇器竊盜，祇須行竊時攜帶具有危險性之兇器為已足
    ，並不以攜帶之初有行兇之意圖為必要，此所謂兇器，其種
    類並無限制，凡客觀上足對人之生命、身體、安全構成威脅
    ，具有危險性之兇器均屬之，且祇須行竊時攜帶此種具有危
    險性之兇器為已足，並不以攜帶之初有行兇之意圖為必要（
    最高法院七十九年臺上字第五二五三號判例意旨可資參照）
    。查被告在系爭地點行竊時，身上確有攜帶質堅厚實之不詳
    金屬工具，持以剪斷ＰＶＣ風雨電線一端，而該工具或係尖
    型鋒利之物，或屬金屬製品質地堅硬，客觀上足以對人之生
    命、身體、安全造成危險，為可供兇器使用之物。是核被告
    所為，係犯刑法第三百二十一條第二項、第一項第三款之攜
    帶兇器竊盜未遂罪。被告已著手於竊盜行為之實行而不遂，
    為未遂犯，依法予以減輕其刑。再按竊盜電線者，依刑法之
    規定從重處斷，電業法第一百零五條規定參照。查本件被告
    所竊得之ＰＶＣ風雨電線係屬臺電公司所有，該風雨電線應
    為電業法第一百零五條所定之電線無訛，則被告竊取臺電公
    司所有電線之犯行，即應依電業法第一百零五條之規定，從
    重處斷。再按電業法之上揭規定因該法條本身並無「刑」之
    規定，並非完備之刑罰法規，僅係說明有上開犯罪行為者，
    均依刑法之規定從重處斷，從而該規定應定性為量刑規範，
    並不能認為電業法第一百零五條係普通刑法規定之特別規定
    ，附此敘明（最高法院九十五年度台上字第一五五七號判決
    參照）。又查被告於八十九年間因竊盜案件，經本院以九十
    年度上易字第二六二三號判決判處有期徒刑五月確定，入監
    執行並經羈押折抵刑期後，於九十二年五月三日執行完畢，
    有臺灣高等法院被告前案紀錄表一份在卷可稽，其於有期徒
    刑執行完畢後五年內，再故意犯本件有期徒刑以上之罪，為
    累犯，應依刑法第四十七條第一項規定，加重其刑，本件被
    告之刑應先加後減之。
四、原審法院認被告犯罪事證明確，予以論罪科刑，固非無見，
    惟查：(一)本案被告所著手竊取之物係「ＰＶＣ風雨電線」，
    此經證人甲○○於警詢及本院審理時供明在卷，原審載為「
    ＰＶＣ風雨電纜線」，自有未合。(二)被告剪斷ＰＶＣ風雨電
    線一端，於收取電線時，為證人乙○○發現而未得逞，係屬
    未遂犯，原審認被告已既遂，尚有未洽。(三)原審判決採用證
    人乙○○於警詢及偵查時之證詞，亦採用證人甲○○警詢時
    之供詞，但卻均未於判決中具體說明其符合傳聞證據例外可
    信之情況及心證之理由，即有違證據法則及判決不備理由之
    違誤。被告上訴否認犯行，指摘原審判決不當，雖無理由，
    惟原審判決既有上述可議之處，即屬無可維持，自應由本院
    撤銷改判。爰審酌被告有如前所述之前科紀錄，素行非佳，
    其攜帶兇器竊盜，使人身安全產生危害，所竊取物品為民生
    用風雨電線，造成民生不便，且犯後猶砌詞狡辯，並無悔意
    ，惟本件被告行竊電線未得手，未獲取利益等一切情狀，量
    處如主文第二項所示之刑，並諭知易科罰金之折算標準。復
    按犯罪時間在九十六年四月二十四日以前者，始有九十六年
    七月十六日公布施行之中華民國九十六年罪犯減刑條例適用
    ，該條例第二條第一項規定參照。本件被告犯罪時間為九十
    六年六月二十九日十五時三十分許，係在上述時點之後，依
    上開規定，即無該條例之適用，附此敘明。又被告持以行竊
    之工具形體不明，亦無證據證明係屬被告所有，且未據扣案
    ，為免將來執行之困難，爰不予宣告沒收。
據上論結，應依刑事訴訟法第三百六十九條第一項前段、第三百
六十四條、第二百九十九條第一項前段，刑法第三百二十一條第
二項、第一項第三款、第二十五條第二項、第四十七條第一項、
第四十一條第一項前段，電業法第一百零五條，判決如主文。
本案經檢察官戊○○到庭執行職務。
中    華    民    國    97    年    9     月    17    日
          刑事第八庭    審判長法  官  羅  得  村
                              法  官  劉  榮  服
                              法  官  張  靜  琪
上列正本證明與原本無異。
不得上訴。
                              書記官  陳  俞  豪
中    華    民    國    97    年    9     月    17    日
中華民國刑法第321條
（加重竊盜罪）
犯竊盜罪而有左列情形之一者，處六月以上、五年以下有期徒刑
：
一、於夜間侵入住宅或有人居住之建築物、船艦或隱匿其內而犯
之者。
二、毀越門扇、牆垣或其他安全設備而犯之者。
三、攜帶兇器而犯之者。
四、結夥三人以上而犯之者。
五、乘火災、水災或其他災害之際而犯之者。
六、在車站或埠頭而犯之者。
前項之未遂犯罰之。


司法院資訊處製作；財團法人民間司法改革基金會備份。
